臺灣高等法院高雄分院刑事判決　　　　　　　　　　九十年度交上易字第三三九號
　　上　訴　人
　　即　被　告　乙○○
右上訴人因過失傷害案件，不服臺灣高雄地方法院九十年度交易字第三七一號中華民
國九十年十一月二十九日第一審判決（起訴案號：臺灣高雄地方法院檢察署九十年度
偵字第七七九五號），提起上訴，本院判決如左：
      主  文
原判決撤銷。
乙○○因過失傷害人，處有期徒刑月，如易科罰金，以佰元折算壹日。
      事  實
一、乙○○於民國九十年一月二十日六時五十分許，明知汽車駕駛人飲酒後吐氣所含
    酒精成份超過每公升○‧二五毫克以上不得駕車，竟於飲酒後吐氣所含酒精成份
    高達每公升○‧九六毫克，已達不能安全駕駛之情況下（公共危險罪部分，業經
    原審簡易判決處刑拘役五十日在案），仍駕駛車牌號碼ＸＧ－五二八六號自用小
    客車，沿高雄市三民區○○○路由北向南方向行駛，途經該路與九如一路交岔路
    口欲左轉九如一路時，本應注意汽車駕駛人飲酒後其吐氣所含酒精成份超過每公
    升０．二五亳克以上者，不得駕車；除直行車尚未進入交岔路口，而轉彎車已達
    中心處開始轉彎外，轉彎車應讓直行車先行，且按當時情形，並無不能注意之情
    事，竟疏未注意，酒後駕車行駛，且未禮讓沿民族一路由南往北方向行駛業已進
    入交岔路口之陳宏典所騎乘車號ＸＣＶ－一五六號重型機車而貿然左轉，致其所
    駕駛之自用小客車撞及陳宏典機車之左側車身，使機車後座附載之甲○○因而倒
    地，受有左脛骨骨折、左踝內髁及遠端脛骨骨折等傷害。而乙○○於肇事後，犯
    罪未被發覺前，當場向前往現場處理之警員自首承認肇事。
二、案經甲○○訴請台灣高雄地方法院檢察署檢察官偵查起訴。
      理  由
一、訊據上訴人即被告乙○○固坦承其於右揭時、地，酒後駕車而與附載告訴人甲○
    ○之陳宏典所騎乘機車發生車禍肇事，並經警測得其呼氣酒精濃度達每公升０．
    九六毫克等情，惟否認有何過失傷害犯行，辯稱：伊是前晚喝酒，清醒後才駕車
    ，並非酒醉駕車肇事；又該件車禍責任非伊過失，伊當時已於路口中心處轉彎完
    成，而陳宏典所駕機車尚未進入交叉路口，且機車車速過快、未讓伊車先行始發
    生事故，而車禍發生後警員並未當場繪製現場草圖，而送交法院之現場圖，亦非
    伊於交通大隊所閱覽之原圖，另車禍鑑定機關所憑以鑑定之現場圖漏載煞車痕即
    行車方向，誤導伊行車之中心點位置，影響鑑定結果云云。
二、經查：
  (一)被告肇事當日上午七時十五分許，經作酒精測試結果，發現其吐氣所含酒精含量
    為每公升０．九六毫克，此有酒精測定值一紙在卷可憑（見偵卷第三四頁），而
    被告因此酒後駕車犯行，亦經原審簡易判決處刑拘役五十日在案，此有該案刑事
    簡易判決一份足佐（見偵卷第九頁），是被告顯有酒醉駕車之舉甚明，雖被告於
    本院調查中另舉證人顏福星（會同承辦本件肇事車禍之派出所警員）證述：「被
    告接受訊問時精神狀態很清醒，未發現酒醉現象」等語（見本院卷第六十頁），
    然證人顏福星亦證述「其係先去醫院處理後，回到派出所製作被告筆錄」等情（
    見本院卷第六一頁），而當時在肇事現場初步訊問被告之交通員警李能燿於本院
    則證稱：「被告當時精神狀態不是很清楚，有酒醉的樣子；談話紀錄表是由乙○
    ○自己簽名的」等語，並有被告簽名之談話紀錄表原本一份在卷足證（見本院卷
    第一四０、六九頁），是被告空言否認有在上開談話紀錄表簽名云云（見本院卷
    第一二四頁），即非足取；又被告於肇事當時之精神狀態自應以交通員警所述較
    近於案發之時，而派出所員警之證詞，僅得證明被告於當日上午八時五十分許，
    在派出所接受筆錄製作時之情，而被告提出之血液酒精含量測試文章一份（見本
    院卷第十五至十七頁），亦屬學理文獻，並非針對本件個案所為，均難採為對被
    告有利證據之認定。
  (二)被告於前述時、地如何因駕車左轉，而撞及證人陳宏典機車之左側車身，使後座
    附載之告訴人甲○○因而倒地受傷之事實，業據告訴人具狀指訴甚明，並經證人
    陳宏典於警訊指陳綦詳，並有道路交通事故調查報告表、現場圖、照片、肇事當
    事人交通事故現場談話紀錄表及高雄醫學院附設中和紀念醫院診斷證明書等件附
    卷可資佐證。
  (三)被告所辯「伊當時已於路口中心處轉彎完成，而陳宏典所駕機車尚未進入交叉路
    口，且車禍發生後警員並未當場繪製現場草圖，而送交法院之現場圖，亦非伊於
    交通大隊車禍處理小組所閱覽之原圖，另車禍鑑定機關所憑以鑑定之現場圖漏載
    煞車痕及行車方向，誤導伊行車之中心點位置，影響鑑定結果」，固於本院提出
    自繪事故現場肇事車輛時空關係圖（無煞車痕、有煞車痕）、煞車距離與行車速
    度對照表、行駛距離與反應距離一覽表、現場路況照片、高雄市多目標都市計劃
    圖節影本、高雄市航空測量圖節影本、高雄市○○○○○路口地籍圖、道路交通
    事故調查報告空白表格、車禍處理小組辦公室平面圖、自繪事故現場時空關係圖
    （雙方皆未煞車減速、被告煞車對方未煞車、雙方皆煞車減速、假設被告時速五
    十公里）、牛頓定理圖示、汽車煞車距離與行車速度與道路摩擦係數對照表、煞
    車減速制動時間計算式（被告汽車、對方機車）、文獻上對左轉方式違規之認定
    等件（見本院卷第七至十四頁，第八六至九十頁，第一０六至一一一頁，第一六
    五至一七三頁）云云。然：
  １證人謝秋璋（承辦交通員警）於本院調查中證稱：「現場係伊去測量，草圖是在
    現場畫的；畫好才給當事人簽名，並非拿空白草圖給當事人簽名」等語（見本院
    卷第七七、七九、一二七頁），核與證人李能燿所證「當時在現場畫草圖的是謝
    秋璋」一節相符（見本院卷第一四０頁），並經本院向高雄市政府警察局交通大
    隊調取本件車禍之道路交通事故調查報告表（含現場圖）（見本院卷第六八頁）
    、草圖（見本院卷第八二頁）附卷，參以被告亦自承草圖上之簽名係其自己所簽
    等情（見本院卷第一二四頁），是被告所辯「車禍發生後警員並未當場繪製現場
    草圖」一節，尚非可採。
  ２證人謝秋璋（承辦交通員警）於本院調查中證稱：「現場正圖係根據草圖所繪，
    亦只有函覆法院這份，並無被告所稱在車禍事故處理小組所看的圖，亦無被告所
    稱在草圖上有三點二、三點九之煞車刮地痕」等語（見本院卷第一二六、一二七
    頁），是被告所辯「送交法院之現場圖，非伊於交通大隊車禍處理小組所閱覽之
    原圖」一節，亦乏其他積極證據可佐。
  ３前開草圖漏未測量路口中心點至肇事點，及肇事點至機車進入路口（即民族路南
    向北機車道之停止線）等相關距離，又調查報告表內之現場圖，關於民族路南向
    北快車道之車道數亦有誤，均經本院當庭命證人謝秋璋補正另一份現場圖在卷可
    稽（見本院卷第一一九頁），則依警方所更正繪制之上述現場圖所示距離及雙方
    於肇事均無煞車之情（如前所述，並無積極證據足以認定雙方有所謂煞車痕之事
    實）推算，以被告自承四十公里時速計算（即每分鐘行駛約六六六點六公尺）其
    自路口中心點開始左轉至肇事點之距離為十七點二公尺，約行駛一點五秒；另觀
    證人陳宏典機車自路口停止線至肇事點距離為二十三點七公尺，若以證人陳宏典
    自承機車最慢時速為四十公里計算，機車於被告汽車行駛一點五秒前之位置（即
    被告汽車開始左轉位置），係已進入路口約六點五公尺（即二十三點七公尺扣除
    十七點二公尺），若以證人陳宏典自承機車最快時速為五十公里計算，機車於被
    告汽車行駛一點五秒前之位置（即被告汽車開始左轉位置），亦已進入路口約二
    點九公尺（即二十三點七公尺扣除二十點八公尺），足徵被告汽車自中心處開始
    左轉時，證人陳宏典機車業已進入交叉路口甚明，則依道路交通安全規則第第一
    百零二條第一項第六款前段規定，被告即應注意汽車行駛至交岔路口時，轉彎車
    應讓陳宏典所騎乘之直行機車先行，而依當時情形又非不能注意，竟疏未注意讓
    直行之附載告訴人甲○○之陳宏典機車先行即貿然左轉，其就本件事故之發生有
    過失甚為明確，是被告所辯前述現場圖影響鑑定之肇事責任云云，亦非足取。
  ４本件事故發生之原因經被告聲請高雄市政府建設局車輛行車事故鑑定委員會鑑定
    及經高雄市車輛行車事故覆議鑑定委員會覆議結果，均認被告就本件事故之發生
    確有左轉彎車未讓直行車先行之過失，此有上開委員會之鑑定意見書、覆議意見
    書各一份附卷可稽（見偵卷第七、四十頁），而上開鑑定機關均係本於前開調查
    報告表所附現場正圖以為鑑定，且其鑑定結果與本院前開認定結果亦相符合，自
    足憑認。至於原審送請中華民國車輛交通事故鑑定技術研究學會鑑定結果，雖亦
    同前本院之認定，但該學會係以草圖作為鑑定依據（見原審卷第三五頁），而該
    草圖並未標示被告之行車動線，故本院不予採認。又此部份被告行車之交通違規
    事證明確，是被告聲請傳喚上開鑑定機關之鑑定人一節（見本院卷第一一三頁）
    ，本院認已無必要，附此敘明。
  (四)按汽車駕駛人飲酒後其吐氣所含酒精成份超過每公升０．二五亳克以上者，不得
    駕車；汽車行駛至交岔路口，轉彎車應暫停讓直行車先行，道路交通安全規則第
    一百十四條第二款、第一百零二條第一項第六款分別定有明文。本件被告駕車肇
    事有前揭交通違規之過失責任，及告訴人因被告肇事受有前開傷害等情，均如前
    述，是告訴人所受傷害與被告之上開過失行為間有相當因果關係甚明。雖按道路
    交通安全規則於九十年五月三十日修正前第九十三條第一項第二款前段規定「在
    市區○○道上，時速不得超過三十公里」，本件搭載告訴人之證人陳宏典於警訊
    即已自承「肇事當時機車車速約四十至五十公里」等語（見本院卷第七十頁所附
    之現場談話紀錄表），而被告亦供明當時對方機車車速過快一節，足徵告訴人所
    乘由證人陳宏典駕駛之機車，於肇事時亦有超速行駛之過失責任甚明，但此並不
    影響被告前開過失責任之認定，附此敘明。
  (五)綜上所述，被告所辯上情，均屬事後卸責之詞，不足採信。本件事證明確，被告
    前揭過失傷害犯行，堪以認定。
三、核被告所為，係犯刑法第二百八十四條第一項前段之過失傷害罪。查被告係汽車
    駕駛人，酒醉駕車，因而致告訴人受傷，依法應負刑事責任，應依道路交通管理
    處罰條例第八十六條第一項規定加重其刑。又被告於肇事後，犯罪未被發覺前，
    向前往現場處理之警員承認肇事，有前開交通事故談話紀錄表一份附卷可稽，被
    告對於未被發覺之犯罪自首而接受裁判，應依刑法第六十二條前段規定減輕其刑
    ，並依法先加後減之。
四、原審予以論罪科刑固非無見，惟查告訴人所乘由證人陳宏典駕駛之機車，於肇事
    時亦有超速行駛之過失責任，已如前述，原判決就此部分漏未認定，即有未妥。
    被告仍執前詞提起上訴，指摘原判決不當，雖無理由，然原判決既有上述可議，
    自應由本院予以撤銷改判。爰審酌被告犯罪動機、情節係因一時失慮，雙方關於
    車禍事故之肇事過失程度，告訴人所受之傷害非輕及被告犯後之態度等其他一切
    情狀，量處如主文第二項所示之刑，並諭知易科罰金之折算標準。
據上論斷，應依刑事訴訟法第三百六十九條第一項前段、第三百六十四條、第二百九
十九條第一項前段，道路交通管理處罰條例第八十六條第一項，刑法第二百八十四條
第一項前段、第六十二條前段、第四十一條第一項，罰金罰鍰提高標準條例第一條前
段、第二條，判決如主文。
本案經檢察官劉文水到庭執行職務。
中    華    民    國      九十一      年      九      月     二十三   日
                              臺灣高等法院高雄分院刑事第六庭
                                  審判長法官  王憲義
                                        法官  范惠瑩
                                        法官  張意聰
右正本證明與原本無異。
不得上訴。
                                  法院書記官  王婉蓉
中    華    民    國      九十一      年      九      月    二十三    日
附錄：本判決論罪科刑法條全文
刑法二百八十四條第一項前段
  因過失傷害人者，處六月以下有期徒刑、拘役或五百元以下罰金。
